【裁判字號】    99,交聲,1963
【裁判日期】    990830
【裁判案由】    聲明異議
【裁判全文】
臺灣高雄地方法院交通事件裁定        99年度交聲字第1959號
原處分機關  交通部公路總局高雄區監理所旗山監理站
法定代理人  劉昭明
異  議  人
即受處分人  甲○○
上列異議人即受處分人因違反道路交通管理處罰條例事件，對於
交通部公路總局高雄區監理所旗山監理站99年6 月17日所為如附
表「裁決書字號」欄所示之處分，聲明異議，本院裁定如下：
    主  文
異議均駁回。
    理  由
一、原處分意旨略以：異議人即受處分人甲○○駕駛靠行於建國
    交通企業有限公司之車牌號碼506-NN號營業遊覽大客車（下
    稱系爭車輛），該車裝設有遠通電收股份有限公司（下稱遠
    通公司）之「電子e 通機」，於如附表「違規時間」欄所示
    時間，在如附表「違規事實」欄所示之收費站，因「汽車行
    駛於應繳費之公路不依規定繳費（卡片餘額不足），經通知
    補繳，繳費期限97年12月25日止未補繳」之違規事實，經內
    政部警政署國道公路警察局依違反道路交通管理處罰條例第
    27條第1 項逕行舉發，嗣經原處分機關於99年6 月17日以如
    附表「裁決書字號」欄所示之裁決書，各裁處罰鍰新台幣（
    下同）3,000 元。
二、聲明異議意旨略以：就上開交通違規被裁罰事件，伊曾向本
    院聲明異議，法院裁定有利及不利者均有，但因違規及聲明
    異議者共92件，法院最終裁定確定日期為98年3 月31日，是
    98年3 月31日前，上開92交通聲明異議事件之裁定結果尚未
    完全確定，則交通部臺灣區○道○○○路局於上開交通聲明
    異議事件完全確定前，又委請遠通公司寄發補繳通知單，限
    於97年12月26日前繳納，嗣後內政部警政署國道公路警察局
    逕為交通違規之舉發，原處分機關復為本件之裁處，上開裁
    處之程序顯有違誤；另伊自96年間即住在高雄市左營區，故
    未收到前開補繳通知單，未於繳費期限前繳納，直至98年4
    月13日其打電話至國道高速公路局詢問，經承辦人員告知後
    ，始於98年4 月14日至鳳山厝郵局領取補繳通知單之郵件，
    並至ETC 門市繳費，本件補繳通知之送達程序顯非適法，爰
    聲明異議並請求撤銷原處分等語。
三、按處理違反道路交通管理事件，有關文書送達之程式，依行
    政程序法之規定；送達，於應受送達人之住居所、事務所或
    營業所為之；於應送達處所不獲會晤應受送達人時，得將文
    書付與有辨別事理能力之同居人、受僱人或應送達處所之接
    收郵件人員；應受送達人或其同居人、受僱人、接收郵件人
    員無正當理由拒絕收領文書時，得將文書留置於應送達處所
    ，以為送達；又送達不能依前2 條規定為之者，得將文書寄
    存送達地之地方自治或警察機關，並作送達通知書兩份，一
    份黏貼於應受送達人住居所、事務所、營業所或其就業處所
    門首，另一份交由鄰居轉交或置於該送達處所信箱或其他適
    當位置，以為送達；前項情形，由郵政機關為送達者，得將
    文書寄存於送達地之郵政機關，違反道路交通管理事件統一
    裁罰基準及處理細則第5 條、行政程序法第72條第1 項前段
    、第73條第1 項、第3 項及第74條第1 項、第2 項前段分別
    定有明文。本件如附表所示之交通違規通行費補繳通知單，
    業經交通部臺灣區○道○○○路局委託遠通電收公司，交由
    郵政機關寄送異議人之「高雄縣燕巢鄉○○路197 號」住處
    （下稱系爭住處），於97年11月28日，因未獲會晤應受送達
    之異議人本人，亦無有辨別事理能力之同居人、受雇人或接
    收郵件人員，乃作送達通知書2 份，1 份黏貼於上址門首，
    另1 份則置於該址信箱或其他適當位置，並將該通行費催繳
    通知單辦理寄存於鳳山厝郵局，以為送達等情，有交通部臺
    灣區○道○○○路局函、遠通公司通知補繳函、送達證書各
    1 份附卷可稽（詳99年度交聲字第1959號卷第69至75頁），
    且異議人自93年5 月28日起即設籍於系爭住處，亦有戶籍查
    詢資料附卷可考（詳99年度交聲字第1959號卷第47至48頁）
    ，堪認系爭住處確為異議人之永久住所，依上規定所示，應
    認本件之通行費補繳通知單，已於97年11月28日合法送達，
    不因異議人另有無居住其他處所而有影響。又內政部警察署
    國道公路警察局於98年3 月20日，為如附表交通違規事實之
    舉發，原處分機關於99年6 月17日為如附表「裁決書字號」
    欄所示之裁罰，上開裁決書並於同日送達於異議人，此有舉
    發違反道路交通管理事件通知單、違反道路交通管理事件裁
    決書、送達證書各10份附卷可按（詳如附表「本院案號」欄
    所示各該卷之第25至27頁），則本件之通知補繳、舉發、裁
    決等程序均屬合法，應可認定，異議人辯稱補繳通知未合法
    送達，尚無可採。
四、汽車行駛於應繳費之公路、橋樑、隧道或輪渡，不依規定繳
    費者，處汽車所有人或駕駛人3,000 元以上6,000 元以下罰
    鍰，並追繳欠費；汽車通行於應繳通行費之公路，經收費站
    不依規定繳費者，徵收機關應向其追繳通行費及加收追繳作
    業費用；有第1 項違規行為者，另由公路主管機關依道路交
    通管理處罰條例第27條規定處罰之，道路交通管理處罰條例
    第27條第1 項、公路通行費徵收管理辦法第15條第1 項、第
    3 項分別定有明文。又交通部臺灣區○道○○○路局為辦理
    電子收費申裝及欠費追繳作業，依據公路通行費徵收管理辦
    法相關規定訂定交通部臺灣區○道○○○路局電子收費申裝
    及欠費追繳作業注意事項；車輛不依規定繳納通行費，營運
    單位之自動收費系統應將該用路人車輛之車種、牌照號碼、
    通行時間、地點、行駛方向等予以記錄並照相或錄影存記；
    營運單位應依本局查明之車籍資料，製發「補繳通行費及作
    業處理費通知單」，追繳通行費並加收作業處理費用，但因
    系統因素致無法完成扣款交易者，不另收作業處理費；用路
    人應依「補繳通行費及作業處理費通知單」所列金額及繳費
    期限完成補繳，逾補繳期限截止日未繳納者，依法舉發，交
    通部臺灣區○道○○○路電子收費申裝及欠費追繳作業注意
    事項第1 點、第13點第1 項、第2 項及第17點亦規定甚明；
    再者，關於汽車行駛於國道高速公路於應繳納通行費之ETC
    車道而當場未扣款成功者，應於補繳期限屆滿後仍未補繳費
    用，其違規行為方屬成立，此亦有臺灣高等法院暨所屬法院
    97年法律座談會臨時提案第1 號結論可資參照，故車輛行經
    國道高速公路電子收費站未依規定繳納通行費，營運單位通
    知補繳通行費及加收作業處理費用時，駕駛人尚未成立本件
    「汽車行駛於應繳費之公路不依規定繳費，經通知補繳未補
    繳」之違規事實，則營運單位通知補繳通行費及加收作業處
    理費用，自非屬依道路交通管理處罰條例所進行之舉發、裁
    罰程序，必俟逾補繳期限截止日未繳納時，始有進入上開舉
    發及裁罰程序之可言。
五、本件異議人就其駕駛系爭車輛，於如附表「違規時間」欄所
    示時間，在如附表「違規事實」欄所示之收費站車道處，有
    「汽車行駛於應繳費之公路不依規定繳費（卡片餘額不足）
    」之事實並無爭執，並有舉發違反道路交通管理事件通知單
    、違反道路交通管理事件裁決書、送達證書各10份附卷可稽
    （詳如附表「本院案號」欄所示各該卷之第25至27頁），則
    異議人確有如附表「違規事實」欄所示「汽車行駛於應繳費
    之公路不依規定繳費（卡片餘額不足）」之事實，且上開事
    實嗣後經內政部警政署國道公路警察局第三警察隊依違反道
    路交通管理處罰條例第27條第1 項逕行舉發，並經原處分機
    關以如附表「裁決書字號」欄所示裁決書，分別裁處罰鍰
    3,000 元之事實，應可認定。而如附表編號2 、3 、8 所示
    「汽車行駛於應繳費之公路不依規定繳費（卡片餘額不足）
    」之事實，原處分機關前曾另為裁罰，異議人向法院聲明異
    議後，法院於98年1 月23日裁定「原處分均撤銷」，該裁定
    並於98年3 月31日確定，此有該裁定書及法院函各1 份附卷
    可按（詳99年度交聲字第1960號、第1961號、第1966號卷第
    9 頁反面、第19至21頁），該撤銷原裁罰處分之裁定，固於
    本件補繳通行費通知送達即97年11月28日之後始裁定確定，
    然通知補繳非屬依道路交通管理處罰條例所進行之舉發、裁
    罰程序，則即便本件補繳通知送達時，如附表編號2 、3 、
    8 所示「汽車行駛於應繳費之公路不依規定繳費（卡片餘額
    不足）」事實相關之前聲明異議程序尚未裁定確定，亦難認
    就上開事實有重複裁罰之情形，況本件裁罰時即99年6 月17
    日，前裁罰之裁定已被撤銷並確定，亦難認有重複裁罰之情
    形，從而異議人指稱本件裁罰程序有所違誤，自無可採。另
    如附表編號1 、4 至7 、9 、10所示「汽車行駛於應繳費之
    公路不依規定繳費（卡片餘額不足）」事實，並無上開「撤
    銷原裁罰處分之裁定於另行通知補繳通行費送達後始確定」
    之情形，併予敘明。
六、綜上，本件異議人有如附表「違規事實」欄所示「汽車行駛
    於應繳費之公路不依規定繳費（卡片餘額不足）」之事實，
    且補繳通知均已合法送達，異議人復未依規定於期限內補繳
    通行費，自屬道路交通管理處罰條例第27條第1 項所稱之「
    不依規定繳費」，原處分機關因受處分人逾期未繳費，依上
    開規定，就如附表所示之交通違規事實，各裁處異議人罰鍰
    3,000 元，核無違誤，異議人聲明異議自無理由，應予駁回
    。至異議人於收受舉發通知單後之98年4 月14日，雖已補繳
    本件原應繳納之通行費，有交通部臺灣區○道○○○路局委
    託遠通電收股份有限公司補繳通行費及作業處理費通知單附
    卷可稽（詳99年度交聲字第1959號至第1968號卷第12頁），
    惟依道路交通管理處罰條例第27條第1 項規定，對於有該條
    項違規行為者，原處分機關除應對之處罰鍰外，並應追繳欠
    費，是異議人於遭舉發後自行補繳通行費之行為，僅係履行
    其原應負之責任，其是否自行繳納，於何時繳納，實與原處
    分機關依法對之所為之裁罰無涉，故異議人亦不得據此為免
    責或不罰之事由。
據上論斷，應依道路交通案件處理辦法第19條，裁定如主文。
中    華    民    國    99    年    8     月    30    日
                    交通法庭    法  官  鄭峻明
以上正本證明與原本無異。
如不服本裁定應於送達後5日內向本院提出抗告狀。
中    華    民    國    99    年    8     月    30    日
                                書記官  吳韻芳

附表
┌─┬───┬────┬─────────────────┬──────┐
│編│本院  │違規時間│違規事實                          │裁決書字號  │
│號│案號  │        │                                  │            │
├─┼───┼────┼─────────────────┼──────┤
│1 │99年度│96年4 月│汽車行駛於應繳費之公路不依規定繳費│旗監違字第裁│
│  │交聲字│10日上午│（卡片餘額不足，通過善化收費站北上│85-ZHR009231│
│  │第1959│8 時33分│第3 車道，經通知應繳人，至繳費期限│號          │
│  │號    │        │97年12月25日止未補繳）。          │            │
├─┼───┼────┼─────────────────┼──────┤
│2 │99年度│96年4 月│汽車行駛於應繳費之公路不依規定繳費│旗監違字第裁│
│  │交聲字│10日下午│（卡片餘額不足，通過善化收費站南下│85-ZHR009232│
│  │第1960│4 時21分│第16車道，經通知應繳人，至繳費期限│號          │
│  │號    │        │97年12月25日止未補繳）。          │            │
├─┼───┼────┼─────────────────┼──────┤
│3 │99年度│96年4 月│汽車行駛於應繳費之公路不依規定繳費│旗監違字第裁│
│  │交聲字│15日上午│（卡片餘額不足，通過善化收費站北上│85-ZHR009233│
│  │第1961│7 時24分│第3 車道，經通知應繳人，至繳費期限│號          │
│  │號    │        │97年12月25日止未補繳）。          │            │
├─┼───┼────┼─────────────────┼──────┤
│4 │99年度│96年4 月│汽車行駛於應繳費之公路不依規定繳費│旗監違字第裁│
│  │交聲字│10日上午│（卡片餘額不足，通過田寮收費站北上│85-ZEQ009917│
│  │第1962│8 時14分│第3 車道，經通知應繳人，至繳費期限│號          │
│  │號    │        │97年12月25日止未補繳）。          │            │
├─┼───┼────┼─────────────────┼──────┤
│5 │99年度│96年4 月│汽車行駛於應繳費之公路不依規定繳費│旗監違字第裁│
│  │交聲字│10日下午│（卡片餘額不足，通過田寮收費站南下│85-ZEQ009918│
│  │第1963│4 時41分│第16車道，經通知應繳人，至繳費期限│號          │
│  │號    │        │97年12月25日止未補繳）。          │            │
├─┼───┼────┼─────────────────┼──────┤
│6 │99年度│96年4 月│汽車行駛於應繳費之公路不依規定繳費│旗監違字第裁│
│  │交聲字│15日上午│（卡片餘額不足，通過田寮收費站北上│85-ZEQ009919│
│  │第1964│6 時52分│第3 車道，經通知應繳人，至繳費期限│號          │
│  │號    │        │97年12月25日止未補繳）。          │            │
├─┼───┼────┼─────────────────┼──────┤
│7 │99年度│96年4 月│汽車行駛於應繳費之公路不依規定繳費│旗監違字第裁│
│  │交聲字│22日下午│（卡片餘額不足，通過田寮收費站南下│85-ZEQ009922│
│  │第1965│5 時29分│第16車道，經通知應繳人，至繳費期限│號          │
│  │號    │        │97年12月25日止未補繳）。          │            │
├─┼───┼────┼─────────────────┼──────┤
│8 │99年度│96年5 月│汽車行駛於應繳費之公路不依規定繳費│旗監違字第裁│
│  │交聲字│19日上午│（卡片餘額不足，通過田寮收費站北上│85-ZEQ009923│
│  │第1966│11時40分│第3 車道，經通知應繳人，至繳費期限│號          │
│  │號    │        │97年12月25日止未補繳）。          │            │
├─┼───┼────┼─────────────────┼──────┤
│9 │99年度│96年4 月│汽車行駛於應繳費之公路不依規定繳費│旗監違字第裁│
│  │交聲字│15日晚上│（卡片餘額不足，通過田寮收費站南下│85-ZEQ009920│
│  │第1967│7 時19分│第16車道，經通知應繳人，至繳費期限│號          │
│  │號    │        │97年12月25日止未補繳）。          │            │
├─┼───┼────┼─────────────────┼──────┤
│10│99年度│96年4 月│汽車行駛於應繳費之公路不依規定繳費│旗監違字第裁│
│  │交聲字│22日上午│（卡片餘額不足，通過田寮收費站北上│85-ZEQ009921│
│  │第1968│7 時42分│第3 車道，經通知應繳人，至繳費期限│號          │
│  │號    │        │97年12月25日止未補繳）。          │            │
└─┴───┴────┴─────────────────┴──────┘

司法院資訊處製作；財團法人民間司法改革基金會備份。
